臺灣彰化地方法院民事裁定
111年度再字第2號

原      告  盧政志  

被      告  盧麗貞  

            盧秀丹  

            盧滿美  
兼上三人
訴訟代理人  盧麗津  
被      告  盧麗華  
上列當事人間返還不當得利事件，再審原告對於民國109年10月2
1日本院109年度訴字第1011號、109年11月24日本院109年度訴字
第1155號確定判決，提起再審之訴，本院裁定如下：
    主  文
再審之訴駁回。
再審訴訟費用由再審原告負擔。
    理  由
一、按前訴訟程序當事人在確定判決後，提起再審之訴前死亡，
    依民事訴訟法第401條第1項規定，既判力當然及於其繼受人
    ，得由該繼受人提起再審之訴（最高法院89年度台再字第27
    號判決意旨可參）。本件前訴訟程序當事人盧江月英於判決
    確定後民國110年7月20日死亡，再審原告為盧江月英之繼承
    人。是再審原告以其為盧江月英之繼受人，提起本件再審之
    訴，核無不合，先予敘明。
二、次按再審之訴，應於30日之不變期間內提起。前項期間，自
    判決確定時起算，判決於送達前確定者，自送達時起算；其
    再審之理由發生或知悉在後者，均自知悉時起算。但自判決
    確定後已逾5年者，不得提起，民事訴訟法第500條第1項、
    第2項定有明文。再審原告主張於110年8月11日知悉本院109
    年度訴字第1011號、1155號判決(下稱系爭1011、1155號判
    決)，並提出與再審被告等之LINE對話紀錄，顯示再審被告
    張貼上開判決之電子檔案為證[見本院110年度訴字第816號
    卷(下稱816號卷)第77頁]，堪信再審原告於前述日期知悉系
    爭1011、1155號判決為真，是再審原告於110年8月16日提起
    本件再審之訴(見本院816號卷第13頁收狀戳章)，並未逾30
    日不變期間，合先認定。
三、再審意旨略以：再審原告與兩造之被繼承人盧江月英，就坐
    落彰化縣○○市○○路00000號建物(下稱系爭建物)為共同管理
    人與使用收益人，再審原告為1/7、盧江月英為6/7，再審被
    告盧麗津、盧麗貞、盧秀丹、盧滿美、盧麗華卻誤認渠等就
    系爭建物各有1/7之使用收益權，共謀提起系爭1011、1155
    號訴訟，誤導法官系爭建物為兩造之父親盧清木遺產之假象
    ，對法官為虛偽陳述，然系爭建物為未辦保存登記之建物，
    所有權人已不可考，無法確認產權歸屬，自非盧清木之遺產
    ，實際上系爭建物坐落基地即彰化縣○○市○○段000地號土地
    之共有人共24人，其上有10間未辦保存登記之建物，系爭建
    物為其中1間，無法確認產權歸屬，而由土地共有人共同管
    理使用系爭建物，並因分管約定為盧清木管理，再審被告等
    5人並非系爭土地之共有人，自無權管理使用系爭建物，而
    無權向盧江月英要求返還系爭建物之使用收益，再審被告於
    前案訴訟程序就為判決基礎之證言為虛偽陳述，使前案判決
    誤判盧江月英應返還系爭建物租金與再審被告，前案判決自
    有違誤，應廢棄改判。又系爭1011號判決確定後，再審被告
    盧麗貞、盧秀丹、盧滿美、盧麗津對盧江月英聲請強制執行
    ，經本院以110年度司執字第5372號對盧江月英之財產強制
    執行，再審被告盧麗貞、盧秀丹、盧滿美各取得新台幣(下
    同)186,108元、盧麗津取得186,106元，使盧江月英受有上
    開損害，再審被告盧麗貞、盧秀丹、盧滿美、盧麗津應返還
    與盧江月英之全體繼承人等語，爰依民事訴訟法第496條第1
    項第10款、第505條之1準用第395條第2項規定，提起本件再
    審等語，並聲明：
　㈠系爭1011號判決再審部分：
　1.本院109年度訴字第1011號確定判決廢棄。
　2.上開廢棄部分，再審被告盧麗貞、盧秀丹、盧滿美、盧麗津
    前程序第一審之訴駁回。
　3.再審被告盧麗貞、盧秀丹、盧滿美各應返還186,108元，盧
    麗津應返還186,106元與盧江月英之全體繼承人。
　㈡系爭1155號判決再審部分：
　1.本院109年度訴字第1155號確定判決廢棄。
　2.上開廢棄部分，再審被告盧麗華前程序第一審之訴駁回。
四、再審被告則以：系爭建物屬盧清木之遺產，盧清木去世後，
    系爭建物之租金由盧江月英收取，再審原告曾另案對盧江月
    英提起返還不當得利訴訟，由本院105年度訴字第1129號、
    台灣高等法院台中分院106年上字第328號案件審理(下稱系
    爭1129、328號案件)，該判決認定系爭建物應由盧清木之繼
    承人以應繼分之比例共有，是再審被告就系爭建物各有1/7
    之應繼分，就盧江月英收取之租金亦各有1/7之權利，系爭1
    011號、1155號判決並無違誤，渠等於系爭1011、1155號案
    件均無虛偽陳述，都是照實講等語。
五、按有證人、鑑定人、通譯、當事人或法定代理人經具結後，
    就為判決基礎之證言、鑑定、通譯或有關事項為虛偽陳述者
    ，得以再審之訴對於確定終局判決聲明不服，民事訴訟法第
    496條第1項第10款固有明文，惟依同條第2項規定，以宣告
    有罪之判決或處罰鍰之裁定已確定，或因證據不足以外之理
    由，而不能為有罪之確定判決或罰鍰之確定裁定者為限，始
    得提起。查再審被告盧麗貞、盧秀丹、盧滿美、盧麗津、盧
    麗華於系爭1011、1155號案件均為當事人之一造，並非證人
    ，此有前案判決在卷為憑(見816號卷第33至40頁)，再審原
    告並未就再審被告盧麗貞、盧秀丹、盧滿美、盧麗津、盧麗
    華因為證人或當事人虛偽陳述，業經宣告有罪或處罰鍰裁定
    確定，或係因證據不足以外之理由，而不能為有罪之確定判
    決或罰鍰之確定裁定等情，舉證證明。是項主張，即有未合
    。
六、再按提起再審之訴，應依民事訴訟法第501條第1項第4款表
    明再審理由，及關於再審理由並遵守不變期間之證據，此為
    應具備之程式。所謂「表明再審理由」，必須指明確定判決
    有如何合於民事訴訟法第496條第1項或同法第497條法定再
    審事由之具體情事始為相當，倘僅泛言有何條款之再審事由
    ，而無具體情形者，仍難謂已合法表明再審事由。既未合法
    表明再審事由，即為無再審之事由，其訴即屬不合法，毋庸
    命其補正，逕以裁定駁回之（最高法院61年台再字第137號
    、70年台再字第35號判決意旨參照）。查再審原告另主張系
    爭建物為未辦保存登記之建物，產權無法歸屬，並非盧清木
    之遺產，再審被告就系爭建物並無使用收益權，請求廢棄原
    確定判決云云，並未具體表明原確定判決有民事訴訟法第49
    6 條第1 項何款之再審事由，及如何合於再審事由之具體情
    事，難謂其已合法表明再審理由。揆諸前揭說明，再審原告
    既未合法表明再審事由，法院亦無庸命其補正，本件再審之
    訴不合法，應予駁回。
七、據上論結，本件再審之訴為不合法，依民事訴訟法第502條
    第1項、第95條、第78條，裁定如主文。　
中　　華　　民　　國　　111 　年　　6 　　月　　20　　日
                  民事第二庭    法　官　王姿婷
以上正本係照原本作成。
如對本裁定抗告，須於裁定送達後10日內向本院提出抗告狀。
中　　華　　民　　國　　111 　年　　6 　　月　　20　　日
                                書記官　吳曉玟